【裁判字號】    97,訴,1464
【裁判日期】    971202
【裁判案由】    違反槍砲彈藥刀械管制條例
【裁判全文】
臺灣高雄地方法院刑事判決              97年度訴字第1464號
公  訴  人  臺灣高雄地方法院檢察署檢察官
被      告  甲○○
選任辯護人  李衍志律師
上列被告因違反槍砲彈藥刀械管制條例案件，經檢察官提起公訴
（97年度偵字第10279 號），本院判決如下：
    主  文
甲○○未經許可，持有可發射金屬具有殺傷力之空氣槍，處有期
徒刑貳年，併科罰金新臺幣伍萬元，罰金如易服勞役，以新臺幣
壹仟元折算壹日。緩刑伍年。扣案之空氣槍貳支（槍枝管制編號
：高鑑0000000000號、高鑑0000000000號）均沒收。
    犯  罪  事  實
一、甲○○明知可發射金屬或子彈具有殺傷力之各式槍砲，係屬
    槍砲彈藥刀械管制條例所列管之槍枝，非經主管機關許可，
    不得擅自持有，竟仍基於持有槍枝之犯意，未經許可，於民
    國94年至95年間某日，自雅虎奇摩拍賣網站上購得具殺傷力
    之空氣長槍（槍枝管制編號：高鑑0000000000號）、空氣短
    槍（槍枝管制編號：高鑑0000000000號）各1 支後而持有之
    。嗣警持搜索票於97年4 月2 日7 時10分許，在甲○○位於
    高雄縣梓官鄉○○村○○路107 巷21號住處2 樓書房內搜獲
    ，並查扣前揭具殺傷力之空氣長槍、空氣短槍各1 支。
二、案經高雄市政府警察局苓雅分局報告臺灣高雄地方法院檢察
    署檢察官偵查起訴。
    理  由
一、按被告以外之人於審判外之言詞或書面陳述，除法律有規定
    者外，不得作為證據；又被告以外之人於審判外之陳述，雖
    不符刑事訴訟法第159 條之1 至第159 條之4 之規定，而經
    當事人於審判程序同意作為證據，法院審酌該言詞陳述或書
    面陳述作成時之情況，認為適當者，亦得為證據；當事人、
    代理人或辯護人於法院調查證據時，知有第159 條第1 項不
    得為證據之情形，而未於言詞辯論終結前聲明異議者，視為
    有前項之同意。刑事訴訟法第159 條第1 項、第159 條之5
    分別定有明文。經查，本判決所引用之各項證據資料，其屬
    於被告以外之人於審判外之言詞、書面陳述者，均據本院於
    調查證據程序逐一提示並告以要旨，檢察官、被告、辯護人
    均知該等證據為被告以外之人之審判外陳述，均未於言詞辯
    論終結前聲明異議，本院審酌上開證據作成時之情況，亦無
    不當取供等情形，認為以之作為本案之證據亦屬適當，依刑
    事訴訟法第159 條之5 規定，應有證據能力。
二、上揭事實，業據被告甲○○坦承不諱，並有雅虎拍賣網站交
    易紀錄1 份、查獲照片6 張，及扣案空氣長槍（槍枝管制編
    號：高鑑0000000000號）、空氣短槍（槍枝管制編號：高鑑
    0000 000000 號）各1 支在卷可稽。又上開空氣長槍及空氣
    短槍各1 支經送鑑定後，空氣長槍部分認係氣體動力式槍枝
    ，以彈簧帶動活塞壓縮氣體為發射動力，經以鉛質錐型彈丸
    測試，其中彈丸（直徑約4.5mm 、重量約0.68公克）最大發
    射速度為99公尺/ 秒，計算其動能為3.33焦耳，換算其單位
    面積動能為20.95 焦耳/ 平方公分；空氣短槍部分認係氣體
    動力式槍枝，以小型高壓氣體鋼瓶內氣體為發射動力，經以
    金屬彈丸測試，其中彈丸（直徑約4.5mm 、重量0.36公克）
    最大發射速度為139 公尺/ 秒，計算其動能為3.48焦耳，換
    算其單位面積動能為21.87 焦耳/ 平方公分。而依司法院秘
    書長81 年6月11日祕台廳(二)字第06985 號函釋，認殺傷力之
    標準為在最具殺傷力之適當距離，以彈丸可穿入人體皮肉層
    之動能為基準。而依日本科學警察研究所之研究結果，認彈
    丸單位面積動能達20焦耳/ 平方公分則足以穿入人體皮肉層
    ，有卷附高雄縣政府警察局97年4 月30日高縣警鑑字第0970
    077165號槍彈鑑定書可證（參偵查卷23至30頁），是被告持
    有之上開空氣長槍及空氣短槍各1 把均具殺傷力，足認其上
    開任意性之自白與事實相符，本件事證明確，被告犯行堪以
    認定，應依法論科。
三、核被告甲○○未經許可持有前揭具殺傷力之空氣長槍及短槍
    ，係犯槍砲彈藥刀械管制條例第8 條第4 項之未經許可持有
    可發射金屬具有殺傷力之空氣槍罪。查持有槍砲為長時間之
    繼續，乃行為之繼續而非狀態之繼續，故如未受允准，持有
    槍砲而無正當理由之行為持續長時間，於終止持有前，均在
    其犯罪行為實施中。其間法律縱有變更，其行為既繼續實施
    至新法施行以後，即與犯罪後法律有變更之情形不同，不生
    新舊法比較適用之問題，最高法院75年度台上字第3370號判
    決意旨可資參照。又刑法部分條文雖於94年2 月2 日修正公
    布，並於95年7 月1 日施行，而本件被告持有前揭槍枝之期
    間，係自94或95年間某日起（即前揭修正刑法施行前）至97
    年4 月2 日止（即前揭修正刑法施行後），依前揭說明，持
    有槍枝乃行為之繼續而非狀態之繼續，故不生行為後法律變
    更，應為新舊法比較之問題，自應適用行為終止時之現行刑
    法等相關規定論處。又按刑法第59條之酌量減輕其刑，必於
    犯罪之情狀，在客觀上足以引起一般同情，認為即予宣告法
    定低度刑期，猶嫌過重者，始有其適用，此亦有最高法院51
    年台上字第899 號判例意旨足供參照。查本件被告僅因收藏
    玩具槍之嗜好而持有空氣手槍，且係從公開之拍賣網站所購
    入，而扣案槍枝經鑑定結果，均係氣體動力式槍枝，單位面
    積動能分別僅為20.95 焦耳/ 平方公分及21.87 焦耳/ 平方
    公分，與判斷是否具殺傷力之標準即20焦耳/ 平方公分只有
    些微差距，就一般社會大眾之觀感，明顯與其他制式或改造
    槍枝之殺傷力程度有別。另從空氣槍於市面上能輕易購得，
    而廠商亦不會於出貨前先進行動能測試，雖依刑法第16條之
    規定，被告不得因不知法律而免除刑事責任，但就本案言，
    對被告確有法重情輕之感，是認科處最輕本刑有期徒刑3 年
    猶嫌過重，其犯罪情狀顯可憫恕，爰依刑法第59條規定減輕
    其刑。爰審酌被告之素行良好，長期擔任教職屢獲嘉獎，其
    持有上開空氣手槍僅係因個人收藏玩具槍之興趣，並未使用
    槍枝為其他對社會治安影響重大之犯罪行為，以及犯後始終
    坦認犯行，並表達後悔之意，可見其悔意甚深等一切情狀，
    量處如主文所示之刑，並就罰金刑部分，諭知易服勞役之折
    算標準，以示懲儆。又查被告未曾因故意犯罪而受有期徒刑
    以上刑之宣告，有本院被告前案紀錄表1 份在卷可稽，本院
    念及被告教育程度、行為動機、犯後始終坦認犯行之態度，
    及繼續熱心、認真從事教育工作，對社會能有更大助益等情
    ，認被告經此偵審程序及刑之宣告應已知所教訓，以暫不執
    行為適當，併依刑法第74條第1 項第1 款規定宣告緩刑5 年
    ，以勵自新。扣案之空氣長槍（槍枝管制編號：高鑑000000
    0000號）1 支，及空氣短槍（槍枝管制編號：高鑑00000000
    00號）1 支，業經鑑定具有殺傷力，已詳如前述，自屬違禁
    物，應依刑法第38條第1 項第1 款之規定宣告沒收。
據上論斷，應依刑事訴訟法第299條第1項前段，槍砲彈藥刀械管
制條例第8條第4項，刑法第11條前段、第42條第3項、第 59條、
第74條第1 項第1 款、第38條第1 項第1 款，判決如主文。
本案經檢察官乙○○到庭執行職務。
中    華    民    國    97    年    12    月     2    日
                  刑事第十八庭  審判長法  官  廖建瑜
                                      法  官  林永村
                                      法  官  林裕凱
以上正本證明與原本無異。
如不服本判決應於收受送達後10日內向本院提出上訴書狀，並應
敘述具體理由；如未敘述上訴理由者，應於上訴期間屆滿後20日
內向本院補提理由書（均須按他造當事人之人數附繕本）「切勿
逕送上級法院」。
中    華    民    國    97    年    12    月    2     日
                                      書記官  黃靖媛


司法院資訊處製作；財團法人民間司法改革基金會備份。
